【裁判字號】    88,訴,1415
【裁判日期】    890824
【裁判案由】    著作權法等
【裁判全文】
臺灣板橋地方法院刑事判決                        八十八年度訴字第一四一五號
    公  訴  人  臺灣板橋地方法院檢察署檢察官
    被      告  甲○○
右列被告因違反著作權法等案件，經檢察官提起公訴（八十八年度偵字第一二八○一
號、第一二八○二號、第一二八一一號、第一四四二○號、第一八○七七號），本院
判決如左：
    主  文
甲○○以明知為侵害著作權之物而意圖營利而交付之方法，侵害他人之著作權為常業
，處有期徒刑壹年貳月，併科新臺幣拾萬元罰金，罰金如易服勞役以新臺幣玖佰元即
銀元佰元折算壹日。緩刑肆年。扣案如附表三所示之物均沒收。
    事  實
一、甲○○係臺北縣新莊市○○路一九九之一號一樓「信用電子電器行」負責人，明
    知綽號「龍傑」（音同）不詳姓名之成年男子、鍾豐隆、沈光麟（以上二人所涉
    違反著作權法犯行，業經檢察官起訴，另案由本院審理中）等人批發販售之電視
    遊樂器專用之電腦遊戲光碟，均係盜拷重製經電視遊樂器操作播放，於電視螢幕
    上會顯示如附表一所示分別為日商西雅企業股份有限公司（下簡稱西雅公司）、
    日商新力電腦娛樂股份有限公司（下簡稱新力公司）依法在我國申請註冊取得商
    標專用權，使用於如附表一所示指定商品，且現仍於專用期間內之商標圖樣，以
    及顯示「PRODUCED BY or UNDER LICENSE FROM SEGA ENTERPRISES,LTD.」、「
    Licensed by Sony Computer Entertainment Inc. 」、「 CAPCOM CO,LTD 1998
    ALL RIGHTS RESERVED 」等授權文字之私文書，並有播放顯示如附表二所示分別
    為日商西雅公司、新力公司、卡波光股份有限公司（下簡稱卡波光公司）及美商
    Electrnic Arts Inc. （下簡稱ＥＡ公司）發行受我國著作權法保護之電腦遊戲
    光碟視聽著作之盜版遊戲光碟，竟意圖營利，自民國八十七年九月間起，在上址
    電器行，以每片新臺幣（下同）二十八至三十三元之價格，分別向上開綽號「龍
    傑」之成年男子及鍾豐隆、沈光麟販入上開盜拷重製之仿冒上開商標、偽造授權
    文書並侵害上開著作權之盜版遊戲光碟，再以每片四十五元之價格，在上址電器
    行售予交付不特定人，賴以為生，以之為常業，足生損害於日商西雅公司、新力
    公司、卡波光公司。嗣於八十八年二月八日下午二時三十分許，為法務部調查局
    北部地區機動工作組在上址查獲，並扣得如附表三所示盜版遊戲光碟（含附表二
    所示侵害著作權之遊戲光碟）共二千七百五十六片（市價約二百八十萬元）及目
    錄。
二、案經法務部調查局北部地區機動工作組移送及日商西雅公司、新力公司、美商Ｅ
    Ａ公司訴由臺灣板橋地方法院檢察署偵查起訴。
    理  由
一、訊據被告甲○○固不否認有於右揭時地向「龍傑」、鍾豐隆、沈光麟等人販入盜
    拷重製日商西雅公司、新力公司、卡波光公司、美商ＥＡ公司發行之盜版遊戲光
    碟出售之事實，惟否認有仿冒西雅公司、新力公司商標之犯行，辯稱：螢幕上顯
    示之商標係遊戲機自己顯示，並非自光碟片顯示云云。經查：
    （一）右揭犯罪事實業據被告於調查局調查時及偵查中供認不諱，核與告訴人日
          商西雅公司、新力公司、美商ＥＡ公司及被害人日商卡波光公司指訴情節
          相符，並有如附表三所示之盜版遊戲光碟共計二千七百五十六片及目錄扣
          案可資佐證，且附表一所示上開商標圖樣，均經告訴人取得如附表一所示
          專用商品類別之商標專用權，亦分別有經濟部中央標準局商標註冊證影本
          附卷可稽。
    （二）再扣案之盜版遊戲光碟，經本院以告訴人提供之電視遊樂器播放勘驗結果
          ，確有顯示如附表一所示日商西雅公司、新力公司及日商卡波光公司、美
          商ＥＡ公司（以上卡波光公司、ＥＡ公司查無註冊使用於遊戲光碟之商標
          ）之商標圖樣，以及顯示「 PRODUCED BY or UNDER LICENSE FROM SEGA
          ENTERPRISES,LTD. 」、「 Licensed by Sony Computer Entertainment
          Inc.」、「CAPCOM CO,LTD 1998 ALL RIGHTS RESERVED」等授權文字之私
          文書，有勘驗筆錄及照片在卷可按。且將扣案盜版日商新力公司、卡波光
          公司、美商ＥＡ公司發行之遊戲光碟，均以日商新力公司提供之電視遊樂
          器播放，亦係分別顯示各公司之商標圖樣，足見其商標圖樣係自遊戲光碟
          中讀取顯示，而非電視遊樂器自行顯示，是被告上開所辯，要與事實不符
          ，自不足採信。
    （三）按著作權法第四條規定：「外國人之著作合於左列情形之一者，得依本法
          享有著作權。但條約或協定另有約定，經立法院議決通過者，從其約定。
          一、於中華民國管轄區域內首次發行，或於中華民國管轄區域外首次發行
          後卅日內在中華民國管轄區域內發行者。但以該外國人之本國，對中華民
          國人之著作，在相同之情形下，亦予保護且經查證屬實者為限。二、依條
          約、協定或其本國法令、慣例，中華民國人之著作得在該國享有著作權者
          。」，而目前與我國有著作權互惠關係，其國人之著作得依前述條文第二
          款之規定，受我國著作權法之保護者，計有美國、英國、香港、西班牙僑
          民及韓國僑民。又經查證我國人之著作如於日本首次發行，或於其他國家
          或地區首次發行後三十日內於日本管轄區域內發行，亦受著作權法之保護
          。因此，日本雖與我國無著作權互惠關係，惟其著作如合於著作權法第四
          條第一款之規定，亦可受著作權法之保護（參見內政法令解釋彙編『著作
          權類』，年９月版，第00000-00000頁 ）。查扣案之盜版遊戲光碟，經
          本院勘驗結果，其中有如附表二所示告訴人日商西雅公司、新力公司、美
          商ＥＡ公司及被害人日商卡波光公司指訴侵害其著作權之盜版遊戲光碟吳
          訛，此有勘驗筆錄及其封套影印在卷可稽。又按我國與美國間定有「北美
          事務協調委員會與美國在台協會著作權保護協定」，是依上開規定及說明
          ，本件如附表二編號八至二十所示盜拷美商ＥＡ公司發行之遊戲光碟，係
          受我國著作權法保護；又如附表二編號一至七所示盜拷日商西雅公司、新
          力公司、卡波光公司發行之遊戲光碟，均符合上開於中華民國管轄區域內
          首次發行，或於中華民國管轄區域外首次發行後三十日內在中華民國管轄
          區域內發行之規定，亦有日商西雅公司、新力公司、卡波光公司提出之交
          付經銷商首日發行證明書影本十六紙、內政部著作權登記簿謄本影本四紙
          、雜誌首日發行廣告、進貨單、庫存明細表、發票、進口報單等影本附卷
          可稽，故亦受我國著作權法保護。至告訴人日商西雅公司另指訴被告盜拷
          其發行之「PANZER DRAGOONIIZWEI」遊戲光碟五片，侵害其著作權云云，
          然查告訴人西雅公司就此遊戲光碟部分，並未提出符合上開著作權法首日
          發行規定之證明，復查無證據，自難謂此部分遊戲光碟之著作有受我國著
          作權法之保護，附此敘明。
    （四）又扣案盜版遊戲光碟經本院播放勘驗所顯示「PRODUCED BY or UNDER LI-
          CENSE FROM SEGA ENTERPRISES,LTD.」、「 Licensed by Sony Computer
          Entertainment Inc.」、「CAPCOM CO,LTD 1998 ALL RIGHTS RESERVED」
          等授權文字，係私文書，其內容標明由告訴人日商西雅公司、新力公司及
          被害人卡波光公司發行或授權，自足以生損害於西雅公司、新力公司及卡
          波光公司。
    （五）復查被告販售本件盜版遊戲光碟長達近約半年之久，扣案盜版遊戲光碟多
          達二千七百五十六片，足認係賴此為生，以之為常業無訛。
    綜上所述，本件事件明確，被告之犯行堪以認定，自應依法論科。
二、核被告甲○○販入上開盜拷重製之仿冒上開商標、偽造授權文書並侵害上開著作
    權之盜版遊戲光碟出售，以之為常業，所為係犯商標法第六十三條之販賣仿冒商
    品罪、著作權法第九十四條之以犯同法第九十三條第三款之罪為常業罪及刑法第
    二百十六條、第二百十條之行使偽造私文書罪。其上開販賣仿冒商品及行使偽造
    私文書二罪，多次販賣、行使犯行，時間密接，手段相同，觸犯構成要件相同之
    罪，顯係基於概括犯意為之，各罪犯行應均依連續犯規定論以一罪。又其同一販
    賣行為觸犯上開三罪名，為想像競合犯，應從一重之以犯同法第九十三條第三款
    之罪為常業罪處斷。公訴意旨就被告行使偽造私文書犯行部分雖未敘及，然此與
    起訴之犯罪事實部分有裁判上一罪之關係，應為起訴效力所及，本院得併予審究
    ，附此敘明。爰審酌被告素行、貪圖牟利而為此犯行及犯罪後之態度等一切情狀
    ，量論處如主文所示之刑，罰金部分併諭知易服勞役之折算標準。又查被告前未
    曾受有期徒刑以上刑之宣告，有臺灣高等法院檢察署刑案紀錄簡覆表在卷可稽，
    其因一時失慮，致犯本罪，經此教訓後，當知警惕，應無再犯之虞，本院認所宣
    告之刑，以暫不執行為適當，爰併予宣告緩刑四年，以啟自新，並觀後效。扣案
    如附表三所示仿冒商標之盜版遊戲光碟，依法不問屬於犯人與否，均應依法沒收
    ；另扣案如附表三所示之目錄，則係被告所有供犯罪所用之物，爰併予宣告沒收
    。
據上論斷，應依刑事訴訟法第二百九十九條第一項前段，著作權法第九十四條，商標
法第六十三條、第六十四條，刑法第十一條前段、第五十六條、第二百十六條、第二
百十條、第五十五條、第三十八條第一項第二款、第七十四條第一款，罰金罰鍰提高
標準條例第一條前段、第二條，現行法規所定貨幣單位折算新臺幣條例第二條，判決
如主文。
本案經檢察官許智評到庭執行職務
中      華      民    國    八十九    年      八      月    二十四    日
                                      臺灣板橋地方法院刑事第六庭
                                          法  官  彭  全  曄
右正本證明與原本無異。
如不服本判決應於送達後十日內向本院提出上訴狀。
                                          書記官  梁  宜  庭
中      華      民      國    八十九    年      九      月     十九     日
附錄本案論罪科刑法條全文：著作權法第九十四條、第九十三條、第八十七條、商標
                          法第六十三、刑法第二百十六條、刑法第二百十條
著作權法第九十四條
以犯第九十一條、第九十二條或第九十三條之罪為常業者，處一年以上七年以下有期
徒刑，得併科新臺幣四十五萬元以下罰金。
著作權法第九十三條：
有左列情形之一者，處二年以下有期徒刑，得併科新臺幣十萬元以罰金：
一、侵害第十五條至第十七條規定之著作人格權者。
二、違反第七十條規定者。
三、以第八十七條各款方法之一侵害他人之著作權者。
著作權法第八十七條
有左列情形之一者，除本法另有規定外，視為侵害著作權或製版權：
一、以侵害著作人名譽之方法利用其著作者。
二、明知為侵害著作權或製版權之物而散布或意圖散布而陳列或持有或意圖營利而交
    付者。
三、輸入未經著作財產權人或製版權人授權重製之重製物或製版物者。
四、未經著作財產權人同意而輸入著作原件或其重製物者。
五、明知係侵害電腦程式著作財產權之重製物而仍作為直接營利之使用。
商標法第六十三條
明知為前條商品而販賣、意圖販賣而陳列、輸出或輸入者，處一年以下有期徒刑、拘
役或科或併科新臺幣五萬元以下罰金。
刑法第二百十六條
行使第二百十條至第二百十五條之文書者，依偽造、變造文書或登載不實事項或使登
載不實事項之規定處斷。
刑法第二百十條
偽造、變造私文書，足以生損害於公眾或他人者，處五年以下有期徒刑。
附表一：
┌──┬──────┬──────┬────┬──────┬──────┐
│編號│商 標 圖 樣 │商標專用權人│專用期間│指定使用商品│ 註 冊 號 數│
├──┼──────┼──────┼────┼──────┼──────┤
│ 一 │            │日商西雅企業│83.7.1～│計算機、電腦│249070      │
│    │            │股份有限公司│93.6.30 │、家用微電腦│            │
│    │            │            │        │、公司用微電│            │
│    │            │            │        │腦、硬體、軟│            │
│    │            │            │        │體、電腦用磁│            │
│    │            │            │        │帶、磁碟、電│            │
│    │            │            │        │視遊樂器使用│            │
│    │            │            │        │之程式卡帶、│            │
│    │            │            │        │磁帶、磁碟、│            │
│    │            │            │        │磁碟驅動器  │            │
├──┼──────┼──────┼────┼──────┼──────┤
│ 二 │            │日商新力電腦│85.3.16 │電腦、錄有電│00000000    │
│    │            │娛樂股份有限│～95.3.1│腦程式之卡帶│            │
│    │            │公司        │5       │、磁碟、光碟│            │
│    │            │            │        │及卡匣      │            │
└──┴──────┴──────┴────┴──────┴──────┘
附表二：
┌──┬──────────────┬──┬──────┬───────┐
│編號│侵害著作權之盜版遊戲光碟名稱│數量│著作財產權人│備註          │
├──┼──────────────┼──┼──────┼───────┤
│ 一 │LAST BORNX                  │一片│日商西雅企業│              │
├──┼──────────────┼──┤股份有限公司├───────┤
│ 二 │Soldnerschild               │三片│            │              │
├──┼──────────────┼──┤            ├───────┤
│ 三 │月花霧幻譚 TORICO           │一片│            │              │
├──┼──────────────┼──┤            ├───────┤
│ 四 │ADVANCED WORLD WAR 千年帝國 │二片│            │              │
│    │興亡                      │    │        │              │
├──┼──────────────┼──┼──────┼───────┤
│ 五 │GRAN TURISMO（GT 實戰賽車） │四片│日商新力電腦│              │
│    │                            │    │娛樂股份有限│              │
│    │                            │    │公司        │              │
├──┼──────────────┼──┤            ├───────┤
│ 六 │XI （骰子方塊）             │一片│            │              │
├──┼──────────────┼──┼──────┼───────┤
│ 七 │BIOHAZARD 2 （惡靈古堡２）  │十片│日商卡波光股│              │
│    │                            │    │份有限公司  │              │
├──┼──────────────┼──┼──────┼───────┤
│ 八 │NBA LIVE 99                 │五片│美商 Electro│              │
│    │                            │    │nic Arts Inc│              │
│    │                            │    │.           │              │
├──┼──────────────┼──┤            ├───────┤
│ 九 │NBA LIVE 97                 │二片│            │              │
├──┼──────────────┼──┤            ├───────┤
│ 十 │Triple Play 99              │六片│            │              │
├──┼──────────────┼──┤            ├───────┤
│十一│NCAA MARCH MADNESS 99       │一片│            │              │
├──┼──────────────┼──┤            ├───────┤
│十二│NCAA FOOTBALL 99            │五片│            │              │
├──┼──────────────┼──┤            ├───────┤
│十三│NHL 99                      │二片│            │              │
├──┼──────────────┼──┤            ├───────┤
│十四│KNOCKOUT KINGS              │三片│            │              │
├──┼──────────────┼──┤            ├───────┤
│十五│FIFA 99                     │一片│            │              │
├──┼──────────────┼──┤            ├───────┤
│十六│FIFA WORLD CUP 98           │一片│            │              │
├──┼──────────────┼──┤            ├───────┤
│十七│NCAA FINAL FOUR 99          │七片│            │              │
├──┼──────────────┼──┤            ├───────┤
│十八│MLB 99                      │二片│            │              │
├──┼──────────────┼──┤            ├───────┤
│十九│TIGER WOODS 99 PGA TOUR GOLF│一片│            │              │
├──┼──────────────┼──┤            ├───────┤
│二十│NBA LIVE 96                 │一片│            │              │
└──┴──────────────┴──┴──────┴───────┘
附表三：
┌──┬───────────────┬─────┬──────────┐
│編號│    扣  押  物  品  名  稱    │數      量│ 備              註 │
├──┼───────────────┼─────┼──────────┤
│ 一 │SEGA系統盜版遊戲光碟          │一五四五片│                    │
│    │                              │          │                    │
├──┼───────────────┼─────┼──────────┤
│ 二 │Play Station系統盜版遊戲光碟  │一二一一片│含「CAPCOM」、「Elec│
│    │                              │          │tronic Arts」盜版遊 │
│    │                              │          │戲光碟              │
├──┼───────────────┼─────┼──────────┤
│ 三 │盜版遊戲光碟目錄              │    三大冊│                    │
├──┼───────────────┼─────┼──────────┤
│ 四 │盜版遊戲光碟目錄              │    五小本│                    │
│    │                              │          │                    │
└──┴───────────────┴─────┴──────────┘


司法院資訊處製作；財團法人民間司法改革基金會備份。
